臺灣臺北地方法院刑事判決
111年度審訴字第337號
公  訴  人  臺灣臺北地方檢察署檢察官
被      告  薛名宏



選任辯護人  胡書瑜律師
上列被告因違反藥事法案件，經檢察官提起公訴（111年度偵字
第1087號），被告於準備程序中就被訴事實為有罪之陳述，經告
知簡式審判程序之旨，並聽取當事人、辯護人之意見後，本院合
議庭裁定進行簡式審判程序審判，判決如下：
    主  文
薛名宏犯輸入禁藥罪，處有期徒刑陸月。緩刑參年，並應於本判
決確定之日起壹年內，向公庫支付新臺幣捌萬元。
扣案如附表編號1至9所示之物均沒收。
    事實及理由
一、程序部分
    被告薛名宏（下稱被告）所犯係死刑、無期徒刑、最輕本刑
    為3年以上有期徒刑以外之罪，其於準備程序中就被訴事實
    為有罪之陳述，經告知簡式審判程序之旨，並聽取公訴人、
    被告及辯護人之意見後，認無不得或不宜改依簡式審判程序
    進行之處，爰依刑事訴訟法第273條之1第1項、第284條之1
    之規定，裁定進行簡式審判程序，是本案之證據調查，依同
    法第273條之2規定，不受同法第159條第1項、第161條之2、
    第161條之3、第163條之1，及第164條至170條所規定證據能
    力認定及調查方式之限制，合先敘明。
二、本案犯罪事實、證據名稱及應適用之法條，除引用如附件檢
    察官起訴書之記載外，並補充如下：
（一）犯罪事實：　　
　 1、第1行：薛名宏明知含「Nicotine」（下稱尼古丁）成分
　　  之電子煙霧化煙彈（下以其俗稱「電子煙」代之）屬於藥
      事法所規範之藥品，須經行政院衛生福利部查驗登記，核
      准發給藥品許可證，始得輸入，如未經主管機關核准，不
      得擅自輸入，竟基於輸入禁藥之犯意。
　 2、第5行：購買由香港地區承攬，從香港國際機場啟運。
　 3、第8行：以航空快遞運送方式，於109年12月26日向財政部
      關務署臺北關辦理報運進口快遞貨物。　　
 　4、第10行：而將禁藥輸入臺灣。
　 5、第13行：並扣得附表編號1至9所示之含有尼古丁之霧化煙
      彈（40盒，1盒4入，共160支）。　　　 　　
（二）證據名稱：
 　1、被告於本院準備程序及審理時之自白（見本院卷第32、38
      頁）。
 　2、被告於另案中警局、偵查中之陳述、證人游高彥於110年3
      月23日訪談筆錄、航空警察局安全檢查大隊第六隊110年3
      月23日（110）航警檢六字第315號陳報單、安檢查獲案件
      移辦單、財政部關務署臺北關110年3月16日北竹緝移字第
      1100100277號函、進口快遞貨物簡易申報單、財政部關務
      署臺北關扣押貨物收據及搜索筆錄、衛生福利部食品藥物
      管理署110年2月4日FDA研字第1100001072號函、扣案物照
      片收貨人資料照片、翔和國際運通有限公司出具派件資料
      之對話翻拍照片、通聯調閱查詢單、被告購買電子煙之臉
      書對話紀錄，及臺灣臺北地方檢察署檢察官110年度偵字
      第16214號緩起訴處分書、臺灣高等檢察署110年度上職議
      字第7345號處分書等資料，均附於臺灣臺北地方檢察署11
      0年偵字第16214號偵查卷內可按。
三、論罪科刑
（一）按所謂藥品，依藥事法第6條之定義為：「一、載於中華
      藥典或經中央衛生主管機關認定之其他各國藥典、公定之
      國家處方集，或各該補充典藉之藥品；二、未載於前款但
      用於診斷、治療、減輕或預防人類疾病之藥品；三、其他
      足以影響人類身體結構及生理機能之藥品；四、用以配製
      前三款所列之藥品」。本案扣得之如附表各編號所示之電
      子煙，各外包裝盒均標示含尼古丁成分，為足以影響人類
      身體結構及生理機能之藥品，經衛生福利部食品藥物管理
      署認係禁藥，有卷附財政部關務署臺北關通關疑義暨權責
      機關答覆聯絡單記載甚詳（見1087號偵查卷第27頁）。所
      謂禁藥，依藥事法第22條之規定，除經公告禁止之毒害藥
      物外，亦包含未經核准擅自輸入之藥品。扣案如附表編號
      1至9所示之「NRX尼威-霧化煙彈」屬藥事法所定之禁藥甚
      明。又輸入或攜帶進入臺灣地區之大陸地區物品，以進口
      論，臺灣地區與大陸地區人民關係條例第40條第1項定有
      明文。查本案所查扣之含尼古丁成分之電子煙，係足以影
      響人類身體結構及生理機能之藥品，除旅客或隨交通工具
      服務人員攜帶自用藥品進口之外，餘未經核准擅自輸入之
      藥品，不論供自用與否，皆為禁藥，已如前述，核被告所
      為係犯藥事法第82條第1項之輸入禁藥罪。
（二）接續犯：　　　
　　　查被告輸入如附表各編號所示電子煙之報關時間、輸入時
      間相同，輸入之物品廠牌、包裝、起運地、空運班機亦均
      相同，其同時輸入上開扣案物之舉動，乃於密接時、地所
      為，侵害同一法益，各次舉動獨立性極為薄弱，刑法評價
      上，應認包括上一行為，為接續犯，僅論以一罪。
（三）間接正犯：　　
　　　被告利用不知情之翔和國際通運有限公司人員遂行上開犯
      行，為間接正犯。
（四）量刑：
 　1、爰以行為人之責任為基礎，審酌被告未遵循國家管理藥品
      之規範，輸入未經主管機關許可之禁藥，妨害政府對國內
      藥品秩序之管理，實應非難，且被告前因輸入含有尼古丁
      成分之禁藥，經臺灣臺北地檢察署檢察官為緩起訴處分確
      定在案（緩起訴期間為民國110年8月27日至111年8月26日
      ），又再為違反藥事法犯行，實不足取，被告犯後於偵查
      中否認犯行，迄於本院始坦承犯行之態度，且所輸入之禁
      藥於甫輸入之際即遭查獲，犯罪所生危害幸未擴大；兼衡
      被告所為本案犯行之犯罪動機、目的、手段、情節、藥物
      成分之危害性、所輸入禁藥數量，暨被告自述之智識程度
      ，家庭生活經濟狀況等一切情狀，量處如主文所示之刑。
   2、緩刑暨附條件諭知之說明：
　 （1）查被告前未曾因故意犯罪受有期徒刑以上刑之宣告，有
        臺灣高等法院被告前案紀錄表在卷可據，其一時心存僥
        倖而罹刑章，固非可取，惟審酌被告於本院審理時坦承
        犯行，所輸入之數量，且未見被告有流通、販售之計畫
        或準備，尚可認被告經此偵、審程序，及刑之宣告，當
        知恪遵法令，而無再犯之虞，因認對被告所宣告之刑，
        以暫不執行為適當，依刑法第74條第1項第1款之規定，
        予以宣告緩刑3年。
　 （2）並衡量被告本案犯罪情節、犯後態度，暨被告前於緩起
        訴期間內再犯本案，且為促使被告日後勿再抱持僥倖，
        尊重法治之觀念，認除前開緩刑宣告外，另有賦予相當
        程度負擔之必要，爰另依同條第2項第4款之規定，諭知
        被告應於本判決確定之日起1年內，向公庫支付新臺幣
        （下同）8萬元，以勵自新。又上揭支付金額之命令，
        乃緩刑宣告附帶之負擔，依刑法第75條之1第1項第4款
        規定，違反上揭負擔情節重大，足認原宣告之緩刑難收
        其預期效果，而有執行刑罰之必要者，得撤銷緩刑宣告
        ，附此說明。
四、沒收
　　按查獲之偽藥或禁藥，沒入銷燬之，藥事法第79條第1項定
    有明文。上開沒入銷燬之規定，係列於藥事法第八章「稽查
    及取締」內，而非列於第九章之「罰則」，其性質應屬行政
    秩序罰，屬行政機關依行政程序科罰之權限，法院自不得越
    權於判決內諭知沒入銷燬；惟查獲之偽藥若未經行政機關沒
    入並銷燬，法院自應依刑法第38條之規定宣告沒收之（最高
    法院92年度台上字第2718號、93年度台上字第738號判決意
    旨參照）。扣案如附表各編號所示含尼古丁成分之電子煙共
    40盒，為被告所有，並供其犯罪所用之物，業據被告供承在
    卷，應依刑法第38條第2項前段規定宣告沒收。
據上論斷，應依刑事訴訟法第273條之1第1項、第299條第1項前
段、第310條之2、第450條第1項、第454條第2項，判決如主文。
本案經檢察官陳建宏提起公訴，檢察官楊舒雯到庭執行職務。
中　　華　　民　　國　　111 　年　　3 　　月　　28　　日
　　　　　　　　　刑事第二十一庭法　官  程克琳
以上正本證明與原本無異。
如不服本判決應於收受送達後20日內向本院提出上訴書狀，並應
敘述具體理由；其未敘述上訴理由者，應於上訴期間屆滿後20日
內向本院補提理由書（均須按他造當事人之人數附繕本）「切勿
逕送上級法院」。因疫情而遲誤不變期間，得向法院聲請回復原
狀。
                                書記官　楊湘雯　　　　　
中　　華　　民　　國　　111 　年　　3 　　月　　29　　日
附錄本案論罪科刑法條
藥事法第82條：
製造或輸入偽藥或禁藥者，處10年以下有期徒刑，得併科新臺幣
1億元以下罰金。
犯前項之罪，因而致人於死者，處無期徒刑或10年以上有期徒刑
，得併科新臺幣2億元以下罰金；致重傷者，處7年以上有期徒刑
，得併科新臺幣1億5千萬元以下罰金。
因過失犯第1項之罪者，處3年以下有期徒刑、拘役或科新臺幣1
千萬元以下罰金。
第1項之未遂犯罰之。
附表：
編號 品名 數量  1 NRX尼威霧化煙彈(冰爽藍莓) 2盒  2 NRX尼威霧化煙彈(綠豆冰沙) 2盒  3 NRX尼威霧化煙彈(冰鐵觀音) 8盒  4 NRX尼威霧化煙彈(可樂氣泡水) 5盒  5 NRX尼威霧化煙彈(檸檬紅茶) 4盒  6 NRX尼威霧化煙彈(經典老冰棍) 5盒  7 NRX尼威霧化煙彈(冰爽薄荷) 10盒  8 NRX尼威霧化煙彈(冰沙蘋果) 2盒  9 NRX尼威霧化煙彈(香果多多) 2盒 
〈附件〉
臺灣臺北地方檢察署檢察官起訴書
                                     111年度偵字第1087號
　　被　　　告　薛名宏　男　00歲（民國00年0月0日生）
　　　　　　　　　　　　住臺南市○○區○○○街000號
　　　　　　　　　　　　居臺北市○○區○○○路00號0樓
　　　　　　　　　　　　國民身分證統一編號：Z000000000號
上列被告因違反藥事法案件，業經偵查終結，認應提起公訴，茲
將犯罪事實及證據並所犯法條分敘如下：
　　　　犯罪事實
一、薛名宏明知電子菸油產品含「Nicotine（尼古丁）」成分而
    應以藥品管理，是倘未經中央衛生主管機關核准輸入者，即
    屬藥事法第22條第1項第2款所規定之禁藥，依法不得擅自輸
    入，竟仍基於輸入禁藥之犯意，於民國110年12月中旬某日
    時許，透過網際網路向境外不詳賣家購買未經中央衛生主管
    機關核准輸入而含有「Nicotine（尼古丁）」成分之「NRX
    尼威 原装雾化弹」共計40盒後，即由該賣家委託不知情之
    翔和國際通運有限公司，向財政部關務署臺北關報關（簡易
    申報單編號：CX/09/0K7/64W81號，主提單號碼：000-00000
    000、分提單號碼：0000000000）而輸入之。嗣經財政部關
    務署臺北關察覺有異而將上開貨品取樣，並函詢衛生福利部
    食品藥物理署後確認含有「Nicotine（尼古丁）」成分，而
    悉上情。案經內政部警政署航空警察局移送偵辦。
二、案經內政部警政署航空警察局移送偵辦。
　　　　證據並所犯法條
一、證據名稱及待證事實：
編號 證據名稱 待證事實 (一) 被告薛名宏於警詢及偵查之供述 坦承於上開時間，透過臉書網站向不詳賣家購買上開電子菸油產品等事實。惟辯稱：因伊之前訂購的電子菸油商品遲未到貨，是本件電子菸油商品可能係伊向賣家催貨後，該賣家所補寄之商品云云。 (二) 1、證人即翔和國際通運有限公司實際負責人游高彥於警詢之證述； 2、進口快遞貨物簡易申報單、扣案電子菸油產品（詳如偵卷第29頁之扣押物品清單） 證明被告薛名宏自境外進口輸入上開電子菸油產品之事實。 (三) 扣案電子菸油產品、財政部關務署臺北關通關疑義暨權責機關答覆聯絡單 證明扣案電子菸油產品含有「Nicotine（尼古丁）」成分而應以藥品管理之事實。 
二、核被告薛名宏所為，係犯係犯藥事法第82條第1項輸入禁藥
    罪嫌。
三、依刑事訴訟法第251條第1項提起公訴。
　　此　致
臺灣臺北地方法院
中　　華　　民　　國　 111　　年　　1 　　月　　21　　日
　　　　　　　　　　　　　檢　察　官      陳 建 宏
本件正本證明與原本無異
中　　華　　民　　國　 111　　年　　2 　　月　　9 　　日
　　　　　　　　　　　    書　記　官      郭 柏 漢
附錄本案所犯法條
藥事法第22條
本法所稱禁藥，係指藥品有左列各款情形之一者：
一、經中央衛生主管機關明令公告禁止製造、調劑、輸入、輸出
    、販賣或陳列之毒害藥品。
二、未經核准擅自輸入之藥品。但旅客或隨交通工具服務人員攜
    帶自用藥品進口者，不在此限。
前項第 2 款自用藥品之限量，由中央衛生主管機關會同財政部
公告之。
藥事法第82條
製造或輸入偽藥或禁藥者，處 10 年以下有期徒刑，得併科新臺
幣 1 億元以下罰金。
犯前項之罪，因而致人於死者，處無期徒刑或 10 年以上有期徒
刑，得併科新臺幣 2 億元以下罰金；致重傷者，處 7 年以上有
期徒刑，得併科新臺幣 1 億 5 千萬元以下罰金。
因過失犯第 1 項之罪者，處 3 年以下有期徒刑、拘役或科新臺
幣 1 千萬元以下罰金。
第 1 項之未遂犯罰之。